臺灣桃園地方法院民事判決
110年度重訴字第144號
原      告  李柳燕  
訴訟代理人  王琛博律師
            楊雅涵律師
被      告  力霸倫敦城劍橋區管理委員會

法定代理人  梁垠壘  
訴訟代理人  魏金蘭  
            陳河泉律師
上列當事人間請求給付使用償金事件，本院於民國111年3月21日
言詞辯論終結，判決如下：
    主  文
原告之訴及假執行之聲請均駁回。
訴訟費用由原告負擔。
    事實及理由
一、原告主張：伊於民國104年2月5日經法院民事執行處拍賣取
    得坐落桃園市○○區○○段000地號土地（權利範圍100000分之1
    468）暨其上同段290建號建物（權利範圍100000分之47381
    ，門牌號碼：桃園市○○區○○街00號），亦即被告社區活動中
    心（下稱系爭活動中心）之所有權應有部分，並於104年4月
    2日完成權利移轉登記 。而系爭活動中心性質屬公寓大廈約
    定共用部分，建設公司即訴外人中國力霸股份有限公司（下
    稱力霸公司）最初規劃建造力霸倫敦城社區建案（下稱倫敦
    城社區）時，將之劃分為4區，除被告之劍橋區（A區）外，
    尚有唐寧區（B 區）、牛津區（C區）及白金漢宮區（D區）
    ，系爭活動中心則作為全部倫敦城社區之共同活動中心所用
    。而因被告社區為上開4區中最先建造完成者，故力霸公司
    將系爭活動中心之性質定為專有部分，其中持分權利約53%
    分配予被告社區住戶，其餘持分約47%則仍為力霸公司所有
    ，欲待其他區建案完成後，力霸公司再將系爭活動中心之持
    分權利移轉登記予倫敦城社區其他區之區分所有權人。詎力
    霸公司未及建造其他3 區，即於95年間破產倒閉，彼時仍登
    記於力霸公司名下之系爭活動中心所有權應有部分遂遭法院
    強制執行拍賣後由伊取得。而因目前系爭活動中心均由被告
    管理，伊自得依被告社區住戶規約（下稱系爭規約）第2條
    第1項第4款及第16條之約定，向被告請求自105年6月起至11
    0年4月止系爭活動中心之使用償金共新臺幣（下同）2,001
    萬6,576元。為此，爰提起本件訴訟等語。並為訴之聲明：
    被告應給付原告2,001萬6,576 元，及自起訴狀繕本送達翌
    日起至清償日止，按週年利率5%計算之利息；願供擔保，請
    准宣告假執行。
二、被告則以：系爭規約第16條所稱專有部分之約定共用者，應
    繳交或給付使用償金，係指住戶應繳交或給付予管理委員會
    即伊之使用償金，非指伊應繳交或給付予專有部分所有權人
    之使用償金。蓋伊僅代為管理、維護約定共用部分而已，約
    定共用部分之使用人實為社區全體住戶。況若原告本件可以
    請求使用償金，則同為系爭活動中心共有人之伊社區其餘全
    體區分所有權人，亦得向原告請求使用償金等語，資為抗辯
    。並為答辯聲明：駁回原告之訴及假執行之聲請。如受不利
    判決，願供擔保，請准宣告免為假執行。
三、經查，原告所主張其前因法院拍賣取得前述系爭活動中心之
    所有權應有部分，並於104年4月2日完成移轉登記之事實，
    有系爭活動中心登記謄本、臺灣臺北地方法院民事執行處權
    利移轉證書、地籍異動索引附卷可參（見本院卷一第17至28
    頁、第33至39頁），且經本院依職權履勘現場無誤，有履勘
    筆錄及現場照片在卷足稽（見本院卷一第382至387頁、第40
    1至411頁），並為被告所不爭執，堪信為真實。
四、次查，原告所主張建造系爭社區之建設公司即力霸公司原係
    規劃被告社區所在之倫敦城社區分為4區，除被告之劍橋區
    （A區）外，尚有唐寧區（B區）、牛津區（C區）及白金漢
    宮區（D區），系爭活動中心則規畫作為全部倫敦城社區之
    共同活動中心所用。而因被告社區為上開4區中最先建造完
    成者，故力霸公司先將系爭活動中心所有權應有部分約53%
    分配予被告社區住戶，其餘應有部分約47%則仍為力霸公司
    所有，欲待其他區建案完成後，再將系爭活動中心此47%應
    有部分移轉登記予倫敦城社區其他區之區分所有權人。詎力
    霸公司未及建造上述其他3 區，即於95年間破產倒閉，故登
    記於力霸公司名下之系爭活動中心所有權應有部分遂遭法院
    強制執行拍賣後由原告取得之事實，亦為被告所不否認，同
    堪信為真實。
五、茲本件兩造主要所爭執者，乃為原告可否依系爭規約第2條
    第1項第4款及第16條之約定，向被告請求自105年6月起至11
    0年4月止系爭活動中心之使用償金？本院就此爰予論述如下
    ：
（一）首按「約定共用部份：專有部份經約定供共同使用者，如
      社區活動中心–建號290（即系爭活動中心），區分所有權
      人共同持分、使用。」，系爭規約第2條第1項第4款有明
      文約定（見本院卷一第107頁）。再依公寓大廈管理條例
      第3條第6款：「本條例用辭定義如下：⑹約定共用部分：
      指公寓大廈專有部分經約定供共同使用者。」之規定，可
      知上開規約前段關於「專有部份經約定供共同使用者例如
      系爭活動中心」之內容，係指系爭活動中心為系爭社區之
      「專有部分」，且「經約定供共同使用者」，故似屬上揭
      公寓大廈管理條例所稱之「約定共用部分」。惟依公寓大
      廈管理條例第3條第3款：「專有部分：指公寓大廈之一部
      分，具有使用上之獨立性，且為區分所有之標的者。」之
      規定，則可知公寓大廈之專有部分，除須具備使用上之獨
      立性外，並須為區分所有之標的者。亦即專有部分乃單獨
      登記予區分所有權人所有者；且依同條例第4條第1項：「
       區分所有權人除法律另有限制外，對其專有部分，得自
      由使用、收益、處分，並排除他人干涉。」之規定，並由
      該登記為專有部分所有權人之區分所有權人行使完全之物
      權甚明。而系爭活動中心原始既經建設公司規畫作為倫敦
      城社區預定4區之共同活動中心所用，又因被告社區為4區
      中最先建造完成者，故力霸公司先將系爭活動中心所有權
      應有部分約53%分配予被告社區住戶，其餘所有權應有部
      分約47%則仍為力霸公司所有，欲待其他區建案完成後，
      再將系爭活動中心此47%之應有部分移轉登記予倫敦城社
      區其他區之區分所有權人之事實，既經認定如前，顯見系
      爭活動中心並不具備前述專有部分之要件，反符合公寓大
      廈管理條例第3條第4款：「共用部分：指公寓大廈專有部
      分以外之其他部分及不屬專有之附屬建築物，而供共同使
      用者。」所規定共用部分之定義。故系爭規約第2條第1項
      第4款後段始有所謂由區分所有權人「共同持分」之約定
      內容。而本院認系爭規約第2條第1項第4款前、後段雖有
      上述將系爭活動中心同時定義為專有部分與共用部分之矛
      盾而互不相容之處。惟基於力霸公司本即欲將系爭活動中
      心登記為全部倫敦城社區4區之區分所有權人分別共有此
      已認定之事實，可以推知系爭規約第2條第1項第4款前段
      「專有部份經約定供共同使用者」顯係誤寫，其真意應係
      指「共用部分」而言。亦即系爭活動中心性質上並非系爭
      社區之專有部分，而係屬於系爭社區之共用部分，已足認
      定明確。原告主張系爭活動中心性質上係系爭社區之專有
      部分且經約定共用之事實，核即無足採。
（二）再按「約定專用或約定共用部份使用償金繳交或給付：共
      用部份之約定專用者或專有部份之約定共用者，應繳交或
      給付使用償金，使用償金及收入款之用途，由區分所有權
      人會議決議後，授權管理委員會訂定之。」系爭規約第16
      條前段有明文約定（見本院卷第115頁）。而所謂「約定
      專用」部分、「約定共用」部分，依公寓大廈管理條例第
      3條第5款、第6款之規定，可知分別指「公寓大廈共用部
      分經約定供特定區分所有權人使用者。」、「公寓大廈專
      有部分經約定供共同使用者。」系爭活動中心為系爭社區
      之共用部分，固經認定如前，惟系爭活動中心依前述系爭
      規約第2條第1項第4款之約定，係供全體區分所有權人使
      用，並未約定只供「特定區分所有權人使用」，故系爭活
      動中心不在系爭規約第16條所稱「約定專用」部分之適用
      範圍內。又系爭活動中心既非專有部分，自亦不符合約定
      共用係指「專有部分經約定供共同使用者。」之定義，故
      系爭活動中心亦不在系爭規約第16條所稱「約定共用」部
      分之適用範圍內。是姑不論系爭規約第16條係屬何種請求
      權基礎，其請求權主體為何人等問題，原告依此規約約定
      逕向被告請求給付使用系爭活動中心之償金，即已無從准
      許。
六、從而，本件原告依系爭規約第16條約定之法律關係，請求被
    告給付原告2,001萬6,576元，及自起訴狀繕本送達翌日起至
    清償日止，按週年利率5%計算之利息，為無理由，應予駁回
    。
七、本件事證已臻明確，兩造其餘攻擊或防禦方法及提出之證據
    ，經本院斟酌後，認為均不足以影響本判決之結果，自無再
    逐一詳予論駁之必要，併此敘明。
八、本件原告之訴既經駁回，其假執行之聲請已失所附麗，應併
    駁回之。
九、訴訟費用負擔之依據：民事訴訟法第78條。
中　　華　　民　　國　　111 　年　　4 　　月　　29　　日
                  民事第二庭    法　官　張震武
以上正本係照原本作成。
如對本判決上訴，須於判決送達後 20 日內向本院提出上訴狀。
如委任律師提起上訴者，應一併繳納上訴審裁判費。
中　　華　　民　　國　　111 　年　　4 　　月　　29　　日
                                書記官  陳𥴡濤